【裁判字號】    94,訴,950
【裁判日期】    950321
【裁判案由】    強盜等
【裁判全文】
臺灣板橋地方法院刑事判決               94年度訴字第950號
公  訴  人  臺灣板橋地方法院檢察署檢察官
被      告  丙○○
選任辯護人  沙洪律師
被      告  丁○○
                    號5樓
選任辯護人  黃勝文律師
            李進成律師
被      告  戊○○
                    （
選任辯護人  乙○○律師
被      告  己○○
                    （另案於臺灣臺北監獄臺北分監執行中）
上列被告等因強盜等案件，經檢察官提起公訴（94年度偵字第35
69號），本院判決如下：
    主  文
丙○○、己○○共同意圖為自己不法之所有，攜帶兇器，結夥三
人以上，以強暴至使不能抗拒，而使他人交付其物，累犯，處有
期徒刑柒年捌月；扣案之仿GLOCK 廠17型半自動手槍製造之玩具
手槍壹支、不具殺傷力之土造子彈壹顆均沒收。
丁○○共同意圖為自己不法之所有，攜帶兇器，結夥三人以上，
以強暴至使不能抗拒，而使他人交付其物，處有期徒刑柒年貳月
；扣案之仿GLOCK 廠17型半自動手槍製造之玩具手槍壹支、不具
殺傷力之土造子彈壹顆均沒收。
戊○○共同意圖為自己不法之所有，攜帶兇器，結夥三人以上，
以強暴至使不能抗拒，而使他人交付其物，累犯，處有期徒刑柒
年捌月；扣案之仿GLOCK 廠17型半自動手槍製造之玩具手槍壹支
、不具殺傷力之土造子彈壹顆均沒收。又未經許可持有子彈，處
有期徒刑拾月。應執行有期徒刑捌年肆月；扣案之仿GLOCK 廠17
型半自動手槍製造之玩具手槍壹支、不具殺傷力之土造子彈壹顆
均沒收。
    事  實
一、丙○○曾因侵占案件，經臺灣臺北地方法院判處有期徒刑3
    月確定，於民國93年11月10日易科罰金執行完畢；戊○○曾
    因傷害案件，經本院判處有期徒刑5 月，於89年9 月17日執
    行完畢；己○○曾因傷害案件，經法院判處有期徒刑5 月，
    於89 年10 月15日執行完畢。
二、戊○○於93年中某日，在臺北縣板橋市南雅夜市購買具殺傷
    力之土造子彈6 顆及不具殺傷力之土造子彈2 顆後，即未經
    許可持有上開具殺傷力之土造子彈6 顆。嗣於94年2 月11日
    上午，丙○○、丁○○、戊○○及己○○因缺錢花用，竟共
    同基於意圖為自己不法所有之犯意聯絡，由戊○○攜帶其所
    有之上開不具殺傷力之土造子彈1 顆及雖不具殺傷力、但為
    金屬材質具相當重量、客觀上足對人之生命、身體構成威脅
    而足供兇器使用之仿GLOCK 廠17型半自動手槍製造之玩具手
    槍1 支，以作為強盜財物之工具後，丙○○等四人即共同前
    往臺北縣樹林市、土城市一帶尋找販賣毒品之盤商以為下手
    之目標，因久尋未遇適合之目標，丙○○乃提議其乾爹甲○○最近賺一筆錢，可以向其下手，丙○○等四人即共同於同
    日上午9 時30分許，進入臺北縣土城市○○路483 巷13弄54
    號4 樓甲○○住處客廳，由丙○○向甲○○稱過年了來拜年
    討紅包，戊○○亦拿出攜帶之玩具手槍，甲○○見狀要丙○○單獨隨其進入房間詢問，惟丙○○未從，而由戊○○、己○○跟隨甲○○至房間內，丙○○、丁○○則留在客廳把風
    ；戊○○、己○○進入甲○○房間後，己○○即向甲○○表
    示過年來討紅包，而戊○○則持上開玩具手槍指向甲○○頭
    部，甲○○表示沒錢，戊○○竟自玩具手槍彈匣內取出上開
    不具殺傷力之土造子彈1 顆脅迫張淵吞下，甲○○因無法抗
    拒該等強暴手段而將該子彈吞入，並將其所有之勞力士手錶
    1 支及行動電話1 支交付己○○。得手後，丙○○等四人即
    離開現場，所得之勞力士手錶1 支由丙○○取得，行動電話
    1 支則由己○○取得。嗣甲○○送醫後取出土造子彈1 顆，
    並於94年2 月16日下午6 時30分許，經警循線在臺北縣土城
    市○○路○ 段與永豐路口附近查獲丙○○，另於94年2 月18
    日晚上9 時30分許，在臺北縣板橋市○○○街80巷5 弄20號
    查獲己○○，又於94年2 月18日晚上10時30分許，在臺北縣
    板橋市○○街52巷8 號3 樓查獲戊○○，並扣得上開其所有
    之玩具手槍1 支，具殺傷力之土造子彈6 顆，再於94年2 月
    19日凌晨1 時許，在臺北縣板橋市○○○路○ 段28號3樓 查
    獲丁○○。
二、案經甲○○訴由臺北縣政府警察局土城分局報請臺灣板橋地
    方法院檢察署檢察官偵查起訴。
    理  由
一、被告戊○○持有具殺傷力之子彈6 顆部分：
    上開被告戊○○持有具殺傷力之子彈6 顆之事實，業據被告
    戊○○坦承不諱，並有該等扣案之子彈6 顆可資佐證；該等
    子彈6 顆經送內政部警政署刑事警察局鑑定結果，認均係具
    直徑約8mm 金屬彈頭之土造子彈，均經實際試射，均可擊發
    ，認具殺傷力等情，有該局94年3 月31日刑鑑字第09400298
    33號槍彈鑑定書、同局94年5 月30日刑鑑字第0940080590號
    函各1 份附卷可稽，是被告戊○○持有之上開土造子彈6 顆
    確係具殺傷力之違禁子彈無訛，其此部分之犯行至堪認定。
二、被告丙○○、丁○○、戊○○、己○○共同攜帶兇器強盜部
    分：
    訊據被告丙○○、丁○○、戊○○、己○○固均坦承於上開
    時、地前往被害人甲○○住處，且被告戊○○確有攜帶前述
    玩具手槍1 支及不具殺傷力之子彈1 顆，及被告己○○取得
    被害人甲○○交付之勞力士手錶及行動電話各1 支等情不諱
    ，惟均矢口否認有何共同攜帶兇器結夥三人以上強盜之犯行
    ，被告丙○○、丁○○均辯稱：伊等並未事先謀議要去甲○○家強盜，而是要去拜年，詎料到了甲○○家後，己○○與
    甲○○發生爭執，己○○、戊○○和甲○○即一起進入甲○○之房間內，伊等當時並不清楚他們在裡面發生何事，是事
    後才知道戊○○逼甲○○吞子彈及己○○拿甲○○手錶及行
    動電話之事云云；被告戊○○辯稱：伊等並非事先謀議要去
    甲○○家強盜，是到了甲○○家後，伊誤以為甲○○有欠己○○錢，才對甲○○說如有欠錢就把錢交出來，甲○○說他
    沒有錢，伊才取出子彈要甲○○吞下去，但沒想到甲○○真
    的吞下去，伊也嚇一跳，就離開甲○○的房間了，當時並不
    知道己○○取得甲○○之財物云云；而被告己○○則辯以：
    伊只是因之前甲○○向丙○○誣指伊向警方告丙○○的密，
    才要甲○○包紅包道歉，甲○○說他沒有錢並轉身回房，戊○○跟著進去，事後伊聽到房間內傳出推彈匣的聲音，伊才
    進入房間看見甲○○吞子彈，是甲○○自願將手錶及行動電
    話交給伊的云云。然查，上揭事實，業據證人即被害人甲○○於本院審理時結證綦詳，復有扣案之玩具手槍1 支及自被
    害人甲○○體內取出之子彈1 顆可資佐憑。且查：
（一）被告四人有共同攜帶兇器結夥三人以上強盜之犯意聯絡及
      行為分擔：
  １、證人即共同被告己○○在94年3 月9 日偵訊時結證稱：因
      缺錢丙○○約伊去搶藥頭，丁○○剛好跟伊在一起就一起
      去，然後伊打電話給戊○○要他帶槍加入，但後來找不到
      藥頭，經丙○○提議臨時起意去搶甲○○，大家都知道有
      帶槍及要搶錢之事等語；證人即共同被告丁○○在94年3
      月9 日偵訊中結證稱：丙○○提議去甲○○家拜年，順便
      要一點錢等語；證人即共同被告戊○○在94年3 月9 日偵
      訊時結證稱：是丙○○提議去甲○○的家，其他人都應該
      知道伊帶槍的事等語，另於本院審理時結證稱：丙○○原
      先提議要「ㄠ」藥頭，但後來沒找成，丙○○、己○○就
      提議要去向甲○○拜年要紅包等語；綜上證詞可知，被告
      四人於至被害人甲○○住處前即有共同攜帶上開玩具手槍
      強盜之犯意聯絡，被告等嗣於本院審理時翻異前詞，辯稱
      未事前謀議強盜被害人甲○○云云，核屬臨訟推諉之詞，
      要難採信。
  ２、被告四人於上揭時地如何強盜被害人甲○○之事實經過，
      業據證人即被害人甲○○於本院審理時結證稱：當時伊在
      上址睡覺，丙○○敲伊房門，伊出來客廳便看到被告四人
      在場，也有看到手槍，丙○○即向伊表示過年來拜年要紅
      包，伊回答沒有錢，並要丙○○到房間來問他怎麼回事，
      但丙○○沒有進來，而是己○○及戊○○先後進來房間；
      他們二人進入房間後，己○○即稱過年來討紅包，伊回答
      沒有錢，戊○○就拿槍抵著伊的頭，並取出1 顆子彈要伊
      吞下去，伊只好照作，並於吞完子彈後將勞力士手錶及行
      動電話各1 支交給己○○，要他們拿去賣，之後他們便離
      開了等語甚詳，再參以：
    (1)被告己○○已在本院94年5 月11日訊問時自白：伊承認檢
      察官起訴之犯罪事實，事實經過大概如起訴書所載，當時
      伊和戊○○在甲○○房間內，戊○○逼迫甲○○吃下子彈
      後他就離開房間，甲○○說要錢沒有，但有勞力士手錶及
      行動電話，並將這二樣東西交給伊，伊等四人下樓到丙○○車上，伊便將手錶交給丙○○，行動電話則自己留用等
      語不諱，另於本院94年6 月23日準備程序中坦承當日知悉
      戊○○有帶槍過去等情無訛。
    (2)被告戊○○亦於本院94年5 月11日訊問時自白：伊承認檢
      察官起訴之犯罪事實，伊有帶玩具手槍及子彈到甲○○家
      中，並從彈匣中拿出子彈脅迫甲○○吃下去等語，及於本
      院94年8 月4 日準備程序中自白：伊有拿槍頂著甲○○的
      頭嚇他，甲○○說他沒有錢，伊便從槍內取出1 顆子彈要
      甲○○吞下去等語屬實。
    (3)被告丁○○在本院94年5 月11日訊問時供稱：伊到甲○○
      家中，戊○○即把槍拿出來放在桌上等語，另於本院94年
      6 月23日準備程序中再次確認：戊○○在客廳時有把槍彈
      拿出來等語；被告丙○○在同日準備程序中亦供稱己○○
      在客廳向甲○○要紅包時，戊○○就有拿槍出來等語。
    (4)證人即共同被告丁○○在本院審理時結證稱：丙○○到現
      場就跟甲○○說要拜年拿紅包等語。
    (5)證人即共同被告己○○在94年3 月9 日偵訊時結證稱：丙○○與丁○○是在現場把風，他們都知道到甲○○家要搶
      錢，也都知道戊○○有帶槍；我們在客廳時就有要甲○○
      拿錢出來等語。
      綜上證人甲○○、被告四人在本院中之供述及在偵查中具
      結之證言，可知證人即被害人甲○○之上開證述實屬信而
      有徵，堪認被害人甲○○在客廳時，被告四人均在場，被
      告丙○○表明來意為要紅包，被告戊○○亦已出示手槍，
      嗣後並由被告戊○○及己○○先後尾隨被害人甲○○進入
      房間，重申討紅包之旨，因被害人甲○○不從，被告戊○○即拿槍抵住被害人頭部並取出1 顆子彈要其吞食，被害
      人甲○○於吞食子彈後，即將勞力士手錶及行動電話各1
      支交予被告己○○。
  ３、至被告丙○○、丁○○雖辯稱：當時不知道甲○○與己○○、戊○○在房間內發生何事云云，被告丙○○另辯稱：
      伊當時聽見甲○○房內有異狀，即告知戊○○及己○○不
      要亂來，事後又有打電話詢問甲○○有無受傷云云；被告
      戊○○則辯稱：伊誤以為甲○○有欠己○○錢，才要甲○○把錢交出來，但甲○○表示沒有錢，伊才取出子彈要甲○○吞下去，但沒想到甲○○照作，伊也嚇一跳，就離開
      甲○○的房間了，不知道己○○取得甲○○之財物云云。
      然查：
    (1)被告四人與被害人甲○○在客廳時，即已表明要紅包之旨
      ，被告戊○○亦已出示手槍，已如前述，被告丙○○、丁○○既非眼盲耳聾之人，要無不知上情之理，而仍任由持
      槍之被告戊○○及被告己○○尾隨被害人甲○○進入房間
      ，再參以前述被告四人事前已有謀議強盜甲○○之舉，及
      證人即共同被告己○○在本院中及偵查中、證人即共同被
      告戊○○、丁○○在偵查中均結證稱勞力士手錶最後交給
      丙○○等語，是要不得以被告丙○○、丁○○未進入房間
      為由，即認彼二人無共同為上開強盜犯行之事實。至被告
      丙○○縱有其所辯告知被告戊○○、己○○不要亂來，及
      事後打電話詢問甲○○有無受傷之舉，至多亦僅能證明被
      告丙○○不希望被害人甲○○遭受身體上之傷害，與其有
      無強盜被害人甲○○之犯意及犯行無涉。
    (2)如前所陳，被告戊○○在本院審理時即已供明係丙○○、
      己○○提議要去向甲○○拜年要紅包等語，且被告等人到
      現場時係以討紅包為由要求被害人交付財物，亦如上述，
      是被告戊○○所辯誤以為甲○○欠己○○錢，才要甲○○
      把錢交出來乙節，要不足取。又被害人甲○○因不願應被
      告等人要求交付紅包，始遭被告戊○○持槍抵住頭部並令
      吞食子彈，前已有論，是縱認被告戊○○於被害人吞食子
      彈後即離開房間，事後被告己○○收受被害人所交付之財
      物，亦不逸脫被告戊○○之犯意，其自仍應就被告己○○
      之行為負共同責任。
      是綜上所論，被告等此部分之辯解，均難採認，彼四人就
      共同攜帶兇器結夥三人以上強盜之犯罪有犯意聯絡及行為
      分擔，要無疑義。
（二）被害人甲○○確因被告四人之強暴行為至使不能抗拒，而
      交付其財物：
      被告等雖辯稱：被害人自承當時身上仍有現金1 、2 千元
      ，但始終未交付上開現金，且勞力士錶及行動電話係被害
      人主動交予被告己○○，足見被害人當時並未至不能抗拒
      之狀態云云，但查，被告戊○○及己○○隨被害人甲○○
      進入房間後，即重申討紅包之旨，因被害人甲○○不從，
      被告戊○○便拿槍抵住被害人頭部並取出1 顆子彈要其吞
      食，被害人甲○○於吞食子彈後，即取出勞力士手錶及行
      動電話各1 支交予被告己○○等情，已如前所認定，證人
      即被害人甲○○於本院審理時復結證稱：伊無法分辨被告
      戊○○所持之槍械係真槍或假槍，因頭上有槍指著只好把
      子彈吞下去，後來伊被嚇到躲在房間不敢出來，故不清楚
      被告四人如何離去等語，是衡諸上揭客觀情形及證詞，被
      害人遭被告戊○○以極似真槍之手槍抵住頭部，主觀上定
      認自己之生命遭受重大威脅，況被害人甚且因而依令吞食
      子彈，足見其當時已無自由意志可言，從而被害人於吞食
      子彈後將其所有之勞力士錶及行動電話交付被告己○○，
      顯係因被告等人之強暴行為至使不能抗拒所致，要不得僅
      以其未將身上所有之1 、2 千元現金同時交付被告等，即
      認其未達不能抗拒之程度，是被告等上開所辯，尚不可採
      。
（三）綜上所述，被告四人上開辯解，均係飾卸之詞，不足採信
      ，本件事證明確，被告四人之犯行均堪認定，應依法論科
      。
三、被告戊○○所攜帶之上開玩具手槍，雖經鑑定結果認不具殺
    傷力，此有內政部刑事警察局94年3 月31日刑鑑字第094002
    9833號槍彈鑑定書1 份在卷可參，但為金屬材質且具相當重
    量，客觀上足對人之生命、身體構成威脅而足供兇器使用；
    是被告丙○○、丁○○、戊○○、己○○結夥四人攜帶上開
    玩具手槍強盜被害人郭淵源，其等所為係犯刑法第330 條第
    1 項之加重強盜罪。另被告戊○○持有具殺傷力之子彈6 顆
    部分，係違反槍砲彈藥刀械管制條例第12條第4 項之未經許
    可持有子彈罪。被告四人間就加重強盜部分，有犯意聯絡及
    行為分擔，為共同正犯。又被告戊○○所犯上開二罪間，犯
    意各別，罪名不同，應分論併罰之，公訴人認該二罪有方法
    結果之牽連關係，尚有未洽。被告丙○○曾因侵占案件，經
    臺灣臺北地方法院判處有期徒刑3月確定，於93年11月10日
    易科罰金執行完畢；戊○○曾因傷害案件，經本院判處有期
    徒刑5 月，於89年9 月17日執行完畢；己○○曾因傷害案件
    ，經法院判處有期徒刑5 月，於89年10月15日執行完畢，以
    上有彼等之臺灣高等法院被告全國前案紀錄表存卷可按，於
    5 年以內再犯本件有期徒刑以上之罪，為累犯，應依刑法第
    47條之規定加重其刑。爰審酌被告四人均年輕力壯，竟不思
    循合法正當途徑獲取財物，素行不佳，犯後飾詞圖卸未見悔
    悟之意，及其犯罪動機、目的、手段、取得財物價值、各人
    在犯罪中所擔當之角色、與被害人之關係等一切情狀，分別
    量處如主文所示之刑，並就被告戊○○部分定其應執行之刑
    。扣案之仿GLOCK 廠17型半自動手槍製造之玩具手槍1 支、
    不具殺傷力之土造子彈1 顆，為被告戊○○所有供犯加重強
    盜罪所用之物，業如前述，爰依刑法第38條第1 項第2 款均
    宣告沒收。至扣案之具殺傷力之土造子彈6 顆，均經內政部
    警政署刑事警察局為鑑定試射而擊發滅失，爰不宣告沒收，
    併此陳明。
四、公訴意旨另認被告丙○○、丁○○、己○○有與被告戊○○
    共同持有子彈7 顆之犯行云云。惟查，被告戊○○在本院審
    理中供稱其僅有攜帶子彈1 顆前往被害人甲○○住處等語，
    是其餘被告戊○○所有之子彈實難認被告丙○○、丁○○、
    戊○○、己○○有與被告戊○○共同持有之事實。又被告戊○○持往被害人甲○○住處之子彈1 顆，無證據證明具殺傷
    力，從而亦不能證明被告丙○○、丁○○、己○○與被告戊○○共同持有該1 顆子彈為違法。綜上所述，要難遽論被告
    丙○○、丁○○、己○○確有公訴人所指未經許可持有子彈
    之犯行；惟此部分與前開論罪科刑部分，公訴人認有牽連犯
    之裁判上一罪關係，本院爰不另為無罪之諭知，附予敘明。
據上論斷，應依刑事訴訟法第299 條第1 項前段，槍砲彈藥刀械
管制條例第12條第4 項，刑法第28條、第330 條第1 項、第47條
、第51條第5 款、第38條第1 項第2 款，判決如主文。
本案經檢察官蘇揚旭到庭執行職務。
中    華    民    國    95    年    3     月    21    日
                  刑事第十六庭審判長法  官  陳鴻清
                                    法  官  朱嘉川
                                    法  官  歐陽漢菁
以上正本證明與原本無異
如不服本判決應於送達後10日內向本院提出上訴狀
                                    書記官  莊川億
中    華    民    國    95    年    3     月    21    日
附錄本案論罪科刑法條全文：
槍砲彈藥刀械管制條例第12條
未經許可，製造、販賣或運輸子彈者，處1 年以上7 年以下有期
徒刑，併科新臺幣500 萬元以下罰金。
未經許可，轉讓、出租或出借子彈者，處6 月以上5 年以下有期
徒刑，併科新臺幣300 萬元以下罰金。
意圖供自己或他人犯罪之用，而犯前二項之罪者，處3 年以上10
年以下有期徒刑，併科新臺幣700 萬元以下罰金。
未經許可，持有、寄藏或意圖販賣而陳列子彈者，處5 年以下有
期徒刑，併科新臺幣300 萬元以下罰金。
第 1 項至第 3 項之未遂犯罰之。
中華民國刑法第330條
犯強盜罪而有第321 條第1 項各款情形之一者，處七年以上有期
徒刑。
前項之未遂犯罰之。


司法院資訊處製作；財團法人民間司法改革基金會備份。
